【裁判字號】    92,台上,2536
【裁判日期】    921127
【裁判案由】    給付買賣價金
【裁判全文】
最高法院民事判決                              九十二年度台上字第二五三六號
    上  訴  人  全立食品製罐股份有限公司
                              .
    法定代理人  鄧新穎
    訴訟代理人  吳光陸律師
                廖瑞鍠律師
    被 上訴 人  晶品金屬工業股份有限公司
                              .
    法定代理人  郭欣怡
    訴訟代理人  蕭顯榮律師
右當事人間請求給付買賣價金事件，上訴人對於中華民國九十一年一月二日台灣高等
法院台中分院第二審更審判決（九十年度上更(一)字第二二號），提起上訴，本院判決
如左：
    主  文
原判決廢棄，發回台灣高等法院台中分院。
    理  由
本件被上訴人主張：上訴人自民國八十五年二月六日起，陸續向伊訂購二○六徑環保
蓋（下稱系爭環保蓋）及二○九徑印刷蓋，伊已交貨完畢，上訴人至八十六年六月二
十日止，計積欠價金新台幣（下同）三百萬元未付。爰依買賣之法律關係，求為命上
訴人如數給付及自訴狀繕本送達翌日（八十七年二月十八日）起加付法定遲延利息之
判決。
上訴人則以：伊所購系爭環保蓋，經裝填食品（椰子水）後，發生腐蝕穿孔現象，致
伊受有損害。兩造就此曾於八十五年十一月間達成協議，由被上訴人賠償伊三百萬元
。經伊於八十七年三月四日以書狀表示將之與被上訴人請求之價金為抵銷後，被上訴
人自不得再請求給付等語，資為抗辯。
原審維持第一審所為被上訴人勝訴之判決，即命上訴人給付被上訴人三百萬元本息，
駁回上訴人之上訴，係以：上訴人尚欠被上訴人價金三百萬元之事實，有上訴人所不
否認之訂購確認單、出貨單、轉帳傳票、支票、請款明細表等件可證，堪信為真實。
上訴人抗辯其向被上訴人所購系爭環保蓋，於填裝食品（椰子水）後發生腐蝕穿孔現
象一節，為被上訴人否認，上訴人未能舉證以實其說，所稱已非可採。且上訴人不能
證明被上訴人出售之系爭環保蓋有何瑕疵，亦無所謂被上訴人曾就環保蓋發生之腐蝕
穿孔，與其達成賠償三百萬元協議之事。縱令被上訴人之受任人即其公司總經理王錫
木、經理許正忠，曾與上訴人達成由被上訴人賠償上訴人三百萬元之協議，然依民法
第一百七十條第一項、第五百三十四條、第五百五十三條及第五百五十四條之規定，
因該二人並未經被上訴人之特別授權，被上訴人又不承認該協議，該協議（和解契約
）自無從拘束被上訴人。上訴人依該不生效力之和解契約，主張以被上訴人應賠償之
三百萬元與系爭價金相互抵銷，尚屬無據。從而被上訴人本於買賣之法律關係，請求
上訴人給付價金三百萬元本息，為有理由，應予准許等詞，為其判斷之基礎。
按稱和解者，謂當事人約定，互相讓步，以終止爭執或防止爭執發生之契約。和解有
使當事人所拋棄之權利消滅及使當事人取得和解契約所訂明權利之效力，民法第七百
三十六條、第七百三十七條分別定有明文。又當事人互相表示意思一致者，無論其為
明示或默示，契約即為成立。當事人對於必要之點，意思一致，而對於非必要之點，
未經表示意思者，推定其契約為成立，關於該非必要之點，當事人意思不一致時，法
院應依其事件之性質定之，同法第一百五十三條亦有規定。本件上訴人抗辯兩造曾於
八十五年十一月間就系爭環保蓋發生腐蝕穿孔一事，達成由被上訴人賠償上訴人三百
萬元之協議，已成立和解契約等情，如上訴人公司總經理鄧博文及參與協議之證人劉
中正、李嘉裕等人所證述者均屬實在（見原審上更(一)字卷三五頁），似見該賠償三百
萬元之和解契約業已成立。至有關該三百萬元之給付方式，並非和解契約必要之點，
縱認兩造意思表示尚未一致，仍不影響該和解契約之成立。原審徒以上訴人不能證明
被上訴人所交付之系爭環保蓋存有瑕疵，即謂兩造間無和解之事實，置證人鄧博文、
劉中正、李嘉裕之證言於不顧，又未說明渠等證言何以不足取之意見，即屬採證不當
及理由不備之違背法令。倘兩造間確曾達成由被上訴人賠償上訴人三百萬元之協議，
上訴人以該和解契約所取得之債權，與被上訴人請求之系爭價金抵銷後，是否猶須就
系爭環保蓋之存有瑕疵負舉證責任？非無再加研求之餘地。次按公司經理人有為公司
為營業上所必要之一切行為之權限，其為公司為營業上所必要之和解，除其內容法律
上設有特別限制外，並無經公司特別授權之必要，此為經理權與一般受任人權限之不
同處（本院六十七年台上字第二七三二號判例參照）。原審未查明前述和解是否為被
上訴人公司之營業上所必要，遽以兩造間之賠償協議，係由上訴人總經理鄧博文與被
上訴人總經理王錫木、經理許正忠簽訂，而王錫木與許正忠未經被上訴人之特別授權
，被上訴人又不予承認，該協議對於被上訴人不生效力云云，而為不利於上訴人之判
決，亦嫌速斷。上訴論旨，指摘原判決不當，求予廢棄，非無理由。
據上論結，本件上訴為有理由。依民事訴訟法第四百七十七條第一項、第四百七十八
條第二項，判決如主文。
中      華      民      國    九十二    年     十一     月    二十七    日
                              最高法院民事第七庭
                                  審判長法官  蘇  茂  秋
                                        法官  朱  建  男
                                        法官  蘇  達  志
                                        法官  沈  方  維
                                        法官  鄭  玉  山
      右正本證明與原本無異
                                              書  記  官
中      華      民      國    九十二    年     十二     月     十一     日
                                                                       Ｋ


司法院資訊處製作；財團法人民間司法改革基金會備份。
